【裁判字號】    96,上訴,4458
【裁判日期】    970115
【裁判案由】    違反槍砲彈藥刀械管制條例
【裁判全文】
臺灣高等法院刑事判決                96年度上訴字第4458號
上  訴  人
即  被  告  乙○○
選任辯護人  金鑫律師
上列上訴人因違反槍砲彈藥刀械管制條例案件，不服臺灣板橋地
方法院96年度訴字第2272號，中華民國96年8月31日第一審判決
（起訴案號：臺灣板橋地方法院檢察署96年度偵字第11638號）
，提起上訴，本院判決如下：
    主  文
原判決撤銷。
乙○○未經許可，持有可發射子彈具有殺傷力之改造槍枝，累犯
，處有期徒刑肆年陸月，併科罰金新臺幣貳拾萬元，罰金如易服
勞役，以新臺幣仟元折算壹日；扣案如附表編號(一)至編號(十二)所
示之物，均沒收之。
    事  實
一、乙○○前於民國八十九年間因違反商標法案件，經臺灣板橋
    地方法院判處有期徒刑三月，於九十年三月二十三日易科罰
    金執行完畢。詎不知悔改，明知可發射子彈具有殺傷力之改
    造槍枝及具殺傷力之子彈，分別係槍砲彈藥刀械管制條例第
    四條第一項第一款、第二款所列管之槍砲、彈藥，非經中央
    主管機關許可，不得無故持有，竟因嗜好收藏槍枝、子彈，
    遂基於持有可發射子彈具殺傷力之改造槍枝及子彈之犯意，
    先後接續於附表編號(一)至(十二)所示之時、地，以附表所示方式
    ，取得如附表編號(一)至編號(十二)所示具殺傷力之改造槍枝而無
    故持有之。其間並於八十八、八十九年間，在網路上，以每
    顆新臺幣一百五十元之代價，向真實年籍姓名不詳之成年人
    購得具殺傷力口徑七．六二公釐制式子彈二顆，依雙方約定
    於臺北縣中和市某處交付並取得後，旋無故與前揭所購槍枝
    併持有之，並將槍枝、子彈同藏放於其位於臺北縣板橋市○
    ○路二○二巷二十四之二號住處內，於九十年三月二十三日
    上揭違反商標法案件所受有期徒刑宣告執行完畢後，仍繼續
    持有上揭槍枝、子彈。嗣於九十六年五月十六日下午五時三
    十分許，為警持臺灣板橋地方法院核發之搜索票於上址住處
    執行搜索查獲，並扣得如附表所示具殺傷力之改造槍枝共十
    二枝及上開具殺傷力口徑七．六二公釐之制式子彈二顆（該
    二顆子彈均因鑑驗擊發而耗損）。
二、案經臺北市政府警察局移請臺灣板橋地方法院檢察署檢察官
    偵查起訴。
    理  由
一、證據能力部分：
  (一)按被告以外之人於審判外之言詞或書面陳述，除法律有規定
    者外，不得作為證據，刑事訴訟法第一百五十九條第一項定
    有明文。經查：內政部警政署刑事警察局九十六年五月十七
    日0000000000號槍彈鑑定書、同年五月三十日刑
    鑑字第○九六○○七六六五七號槍彈鑑定書（偵卷一一三、
    一七六頁），及該局九十六年七月二十五日刑鑑字第○九六
    ○一○四○六六號、同年八月七日刑鑑字第○九六○一一三
    五一○號函文（原審卷六六、六七），固均為被告以外之人
    於審判外之書面陳述，屬傳聞書面。惟觀諸該條修正理由三
    所示：本條所謂「法律有規定者」，係指本法第一百五十九
    條之一至第一百五十九條之五及第二百零六條等規定。而刑
    事訴訟法第二百零六條第一項規定：「鑑定之經過及其結果
    ，應命鑑定人以言詞或書面報告」。按司法警察等偵查輔助
    人員於案件未移送檢察官偵查前之調查犯罪階段，先行將查
    扣之槍砲、彈藥等證物，送請檢察機關概括選任之專責鑑定
    機關實施鑑定，基於檢察一體原則，該鑑定機關亦應視同受
    承辦檢察官所選任或囑託而執行鑑定業務，其等出具之書面
    鑑定報告乃現行刑事訴訟法第二百零六條、第二百零八條所
    定之鑑定人書面報告，屬傳聞證據法則之例外，應具有證據
    能力。查內政部警政署刑事警察局係經臺灣高等法院檢察署
    檢察長概括選任有關鑑定槍砲、彈藥之鑑定機關，已為臺灣
    高等法院檢察署九十二年九月九日檢文允字第○九二一○○
    一二○三號函所明示，且行之多年。是本案承辦之臺北市政
    府警察局刑事警察大隊依前開函文意旨，於偵查階段，將查
    扣之槍彈證物，送請內政部警政署刑事警察局鑑定，該局所
    出具之鑑驗書函，為實施鑑定之人員依專業知識經驗陳述其
    判斷意見，洵屬無疑。
  (二)上訴人即被告乙○○及其選任辯護人固於本院辯稱：內政部
    警政署刑事警察局九十六年五月十七日000000000
    0號槍彈鑑定書及該局九十六年七月二十五日刑鑑字第○九
    六○一○四○六六號函文無證據能力云云（本院卷三一頁背
    面）。惟按刑事訴訟之鑑定，為證據調查方法之一種，係指
    由具有特別知識經驗之人或機關，就特別需要特殊知識經驗
    之事項，予以鑑識、測驗、研判及斷定，供為法院或檢察官
    認定事實之參考。刑事訴訟法第二百零八條第一項前段規定
    ：「法院或檢察官得囑託醫院、學校或其他相當之機關、團
    體為鑑定」即本此旨。是上級檢察機關首長基於辦案實務需
    要，函示指定某類特殊案件之待鑑事項，囑託某一或某些特
    別具有該項專門知識經驗之機關，予以鑑定，並非法所不許
    。從而，警察機關逕依該函示辦理，按諸檢察一體及檢察官
    指揮調、偵查之原則，難認於法不合（最高法院九十六年度
    台上字第四一七七號判決意旨參照）。經查，本件槍彈鑑定
    書，係由查獲單位將查扣之槍彈送由內政部警政署刑事警察
    局鑑定，經該局出具詳載鑑定經過，並輔以照片說明之鑑定
    書，揆之上揭最高法院判決意旨，自應認該鑑定書具有證據
    能力。再觀諸刑事訴訟法第二百零八條第一項就（囑託）機
    關鑑定之程序要件規定，僅準用同法第二百零三條至第二百
    零六條之一之規定，被告所指同法第二百零二條之規定，既
    非機關鑑定程序準用之列，該鑑定書自不因無結文而無證據
    能力。又本件實施鑑定之刑事警察局鑑識科人員甲○○，係
    警官學校畢業，從事鑑定工作九年半，目前在刑事警察局鑑
    識中心物理組工作（本院卷四四頁背面），自具備從事本件
    槍彈鑑定之專業能力甚明，其復經本院依刑事訴訟法第二百
    零八條第二項傳喚到庭，並依該條項準用同法第二百零二條
    之規定於具結後，以言詞詳細說明本件鑑定過程（本院卷四
    四、四五頁正背面），被告及其辯護人猶執一己主觀之見解
    ，漫意指摘上揭槍彈鑑定書為無證據能力，自無足採。
二、訊據被告乙○○矢口否認有何持有具有殺傷力之改造槍枝及
    子彈之犯行，辯稱：扣案之槍、彈都是收藏用的，其不知道
    何以鑑定會有殺傷力，賣家也告知扣案之槍枝不能擊發；且
    內政部警政署刑事警察局之槍彈鑑定報告雖認扣案之槍枝都
    有殺傷力，但附表編號(七)之槍管是兩截的，用螺絲鎖起來，
    子彈應該無法通過；編號(八)、(九)之槍枝槍管係一樣的，為何
    發射彈丸單位面積動能會不同，顯然係因為填充之火藥量不
    同所致；編號(十)之槍枝槍管係斷裂，上面用鐵釘為固定，何
    以仍可擊發；編號(十一)槍枝之撞針沒有動力推動，應該無法擊
    發，何以還有這麼高之發射動能，足見上開槍彈鑑定報告並
    不可採云云。
三、經查：
  (一)扣案如附表所示之槍枝十二枝，經送內政部警政署刑事警察
    局鑑定結果，認均具殺傷力（各槍枝之鑑定結果詳如附表編
    號(一)至(十二)所示）等情，有該局九十六年五月十七日刑鑑字第
    0000000000號槍彈鑑定書及該局九十六年七月二
    十五日刑鑑字第○九六○一○四○六六號函各一份附卷足佐
    （第一一六三八號偵卷一一三至一二三頁，原審卷六六頁）
    ；而扣案之子彈二顆，同送請內政部警政署刑事警察局鑑定
    結果，認「均係口徑七．六二公釐制式子彈，經試射，均可
    擊發，認均具殺傷力」，亦有該局九十六年五月三十日刑鑑
    字第○九六○○七六六五七號槍彈鑑定書及該局九十六年八
    月七日刑鑑字第○九六○一一三五一○號函各一份在卷可稽
    （同上偵卷一七六至一八二頁，原審卷六七頁）。又上揭內
    政部警政署刑事警察局所採認定有關殺傷力之數據，係依日
    本科學警察研究所之研究結果，彈丸單位面積動能達二十焦
    耳╱平方公分即足以穿入人體皮肉層，並有內政部警政署刑
    事警察局九十六年七月二十五日刑鑑字第○九六○一○四○
    六六號函在卷可憑（原審卷六六頁）。
  (二)是以：(1)扣案如附表編號(一)至(四)、(六)至(十二)所示之改造槍枝經
    內政部警政署刑事警察局鑑識人員裝填適用子彈實際試射結
    果，該等改造槍枝之發射單位面積動能均逾二十焦耳╱平方
    公分，衡諸前揭殺傷力之判斷標準，槍枝所發射之彈丸撞擊
    動能顯足以穿入人體皮膚層無疑，已具有殺傷力至為灼然。
    (2)另鑑定槍枝是否具有殺傷力，固得以實際試射之方式來計
    算其射出動能進而判斷其是否具有殺傷力，但若以檢測研判
    零組件組合之結構功能是否完整及能否發揮整體功能之方式
    （即所謂性能檢驗法）而進行鑑驗，亦屬符合科學鑑識標準
    之鑑定方法之一，倘在同時扣得手槍及同口徑子彈之情形，
    固得一併採行前開兩種鑑定方法以交叉比對扣案手槍是否具
    有殺傷力，然若僅有扣得改造手槍，又欠缺同口徑子彈以供
    試射，是否仍應強求鑑定機關自行裝填其認為可供試射之子
    彈而予擊發試射，則非無疑，基於鑑定方法之有限性，為避
    免「誤裝」不適用之子彈進行試射致生膛炸或其他影響鑑定
    結果之情形，此時即應宜僅採性能檢驗法進行認定（最高法
    院九十一年度台上字第八五二號、九十五年度台上字第二三
    七○號、第三二一二號判決意旨參照）。查內政部警政署刑
    事警察局對刑事鑑定係屬專業之機關，經其以「性能檢驗法
    」之科學方法進行檢驗後，既已明確認定附表編號(五)之改造
    手槍擊發功能正常，可擊發適用子彈，具有殺傷力，並記載
    其鑑定之理由，且經鑑定人甲○○於本院結證「編號(五)之槍
    枝，擊垂及撞針功能正常，且撞針會突出」等語（本院卷四
    四、四五頁），其鑑定意見自具有證明力；況槍枝是否具有
    殺傷力係獨立於子彈以外而為觀察，本件因未扣得適用子彈
    以供試射，本即難以強求鑑定機關必須裝填其認為可供試射
    之子彈而予試射鑑定，自不能單以該機關未進行此槍枝之實
    際試射，而全然否定其鑑定報告之證明力。綜上，扣案之改
    造槍枝、子彈均具有殺傷力，而屬槍砲彈藥刀械管制條例第
    四條第一項第一款、第二款所列管之槍砲、彈藥，至臻明確
    。
  (三)被告及辯護人於原審雖辯稱附表編號(七)、(十)、(十一)所示之改造
    槍枝無法擊發，附表編號(八)、(九)所示之改造槍枝槍管相同，
    何以發射彈丸單位面積動能不同云云。惟附表編號(七)、(十)、
    (十一)所示之改造槍枝經內政部警政署刑事警察局鑑識人員裝填
    適用子彈試射結果，均可擊發，且其發射彈丸單位面積動能
    分別為六十九．四焦耳╱平方公分、二九九焦耳╱平方公分
    、二十四焦耳╱平方公分，有內政部警政署刑事警察局九十
    六年七月二十五日刑鑑字第○九六○一○四○六六號函在卷
    可按（原審卷六六頁），足見該等改造槍枝並無被告及辯護
    人所稱無法擊發之情形；至被告及辯護人所稱附表編號(八)、
    (九)所示之改造槍枝槍管相同，其發射單位面積動能即應相同
    云云，既未提出相關研究資料以供佐證，要不得執其空言所
    辯猜測之詞，逕認上揭鑑定報告有何不實，進而憑為有利被
    告之認定。
  (四)被告之辯護人於本院再辯稱：(1)附表編號(一)、(十)、(十一)號槍枝
    之金屬材質、結構為何，如何於槍枝損壞之情況下仍能測得
    發射彈頭之單位面積動能；(2)編號(五)之槍枝未經實際測試，
    如何判斷具有殺傷力；(3)編號(八)、(九)槍枝之槍管材質為何，
    口徑是否相同，何以二支槍械發射彈丸單位面積動能相差懸
    殊；(4)扣案七. 六二公釐之子彈可否適用於附表編號(十二)之槍
    枝云云（本院卷二七、二八頁）。然查：
  1.據鑑定人即本件實施鑑定之刑事警察局鑑識科人員甲○○於
    本院到庭結證：「(1)編號(一)之槍枝：依照鑑定方法，槍管有
    部分是塑膠材質，第一次試射時，可能因火藥量裝太多，造
    成槍管、滑套破裂，但測得發射彈頭單位面積動能為二十九
    . 九焦耳╱平方公分；(2)編號(三)之槍枝：經過裝填火藥試射
    後，雖然有註記槍機破裂，但目前仍可以再使用，只是有稍
    微破裂而已，還是可以射擊。其發射彈丸單位面積動能為七
    十四. 七焦耳╱平方公分，發射速度可以達到一百三十三（
    公尺╱秒）；(3)編號(五)之槍枝：因為刑警局內沒有可以適用
    彈殼來製作子彈，故沒有試射。但用性能檢測法檢驗完之後
    ，其槍管是暢通、扳機及一些擊發機構，都是可以擊發子彈
    使用；(4)編號(七)之槍枝：經過裝填火藥，鑑定時因其槍管是
    暢通，其不是制式手槍，雖然沒有改造成，但其擊發功能可
    用來擊發子彈，所以有裝填子彈試射，其發射彈丸單位面積
    動能為六十九. 四五焦耳╱平方公分，發射速度可以達到一
    百八十一（公尺╱秒）；(5)編號(八)之槍枝：此槍枝完全是自
    行製造之土造槍，依據性能檢驗法檢試完之後，其功能均完
    好，速度更快，發射速度可以達到二百三十九（公尺╱秒）
    ，其發射彈丸單位面積動能為一二○焦耳╱平方公分，甚至
    更高；(6)編號(九)之槍枝：一開始依性能檢驗法檢試，機械結
    構、槍管已經暢通，研判可擊發具有殺傷力的子彈，所以認
    定有殺傷力。第二次板橋地院送來鑑驗裝子彈試射，速度更
    快，發射速度可以達到三百五十二（公尺╱秒），發射彈丸
    單位面積動能為二六五焦耳╱平方公分；(7)編號(十)之槍枝：
    一開始依性能檢驗法研判，擊發結構良好、槍管已經暢通，
    研判具有殺傷力。第二次板橋地院送來鑑驗，可能我們裝的
    火藥量太多來試射，結果槍管炸掉。發射速度可以達到三百
    七十三（公尺╱秒），其發射彈丸單位面積動能為二九九焦
    耳╱平方公分；(8)編號(十一)之槍枝：一開始依性能檢驗法研判
    ，槍管及一些功能被拿掉，但擊發功能正常、研判具有殺傷
    力。第二次板橋地院送來鑑驗，槍機部分可能連的不是很好
    ，槍機掉下來，所以無法再試射。發射速度可以達到七十六
    （公尺╱秒），其發射彈丸單位面積動能為二十四焦耳╱平
    方公分」等語（本院卷四四頁正背面）；復詳證稱：「附表
    編號(一)槍枝之滑套、彈室部分是塑膠製。編號(五)槍枝以性能
    檢測法檢測結果，擊垂及撞針功能正常，撞針會突出。編號
    (一)、(三)、(十)、(十一)槍枝有測到子彈從槍口射出之初速，如庭呈
    之速度換算表（本院卷四九頁）；編號(七)槍枝原廠即是這樣
    ，沒有看到改造跡象，未列為制式手槍，其擊發之功能均正
    常，且該手槍，出口雖小，但只要彈殼做大一點，彈殼壁厚
    一點，彈殼裝上五點五公釐之鋼珠就可試射。鑑驗過程中有
    火藥裝太多之情況，是因為改造手槍無法控制火藥量，一開
    始裝八分或七分滿，可能無法承受爆炸壓力就爆掉。編號(十一)
    槍枝之撞針係固定在滑套，有突出一點點，所以需要非常敏
    感的火藥」等語明確（本院卷四五頁正背面）。
  2.依鑑定人上揭陳述，足證：(1)附表編號(一)所示之改造手槍，
    雖其試射結果導致該改造手槍因槍管無法承受子彈擊發時之
    高壓，而造成槍管、滑套爆裂，及附表編號(三)、(十)及(十一)所示
    之改造槍枝，其試射結果分別導致槍機破裂、槍管破裂及槍
    機損壞，有內政部警政署刑事警察局九十六年五月十七日刑
    鑑字第0000000000號槍彈鑑定書、九十六年七月
    二十五日刑鑑字第○九六○一○四○六六號函各一份附卷可
    佐（第一一六三八號偵卷一一三頁，原審卷六六頁）。惟槍
    砲彈藥刀械管制條例中關於各類槍砲、彈藥、刀械之定義，
    除於該條例第四條中詳細規範其具體種類及名稱外，並規定
    「其他可發射金屬或子彈具有殺傷力之各式槍砲」，以資涵
    括，而該條所稱之槍砲，指凡具有適於發射金屬或子彈之正
    常結構與功能，而對人體具有殺傷力者，均屬之，至於該槍
    砲是否具有可反覆使用之特性，則非所問，縱該槍砲祇具有
    射擊一發金屬或子彈之功能，或僅能作有限次數之射擊，而
    不能反覆多次使用，若其對人體具有殺傷力者，仍不影響其
    為該條所規定槍砲之認定，是以判斷是否屬於該條所稱之槍
    砲，應以該槍砲是否具有適於發射金屬或子彈之正常結構功
    能，以及其是否具有殺傷力，此二項要件予以認定之，不得
    僅以該槍是否具有可反覆使用之特性，作為認定之基礎（最
    高法院九十一年度台上字第二九二八號判決意旨參照）。因
    之，附表編號(一)、(三)、(十)及(十一)所示之改造槍枝，經裝填適用
    子彈試射結果，既均可擊發適用子彈，且分別測得發射彈頭
    單位面積動能為二十九．九焦耳╱平方公分、七十四．七焦
    耳╱平方公分、二九九焦耳╱平方公分、二十四焦耳╱平方
    公分，足徵該等改造槍枝確具有發射子彈之正常結構與功能
    ，至於該槍枝是否具有可反覆使用之特性，以及擊發時是否
    會爆裂，膛炸後能否重新組合，自均不影響該等改造槍枝具
    殺傷力之認定。(2)編號(八)及編號(九)之槍枝既均經實彈檢測後
    認定均具殺傷力，已如前述，至二槍管材質、口徑及發射彈
    丸單位面積動能是否相同等節，核與判定槍枝有無殺傷力無
    涉。(3)至編號(五)之槍枝，因無可以適用彈殼來製作子彈，雖
    未實際試射，但依性能檢測法檢驗完之後，其槍管是暢通、
    扳機及一些擊發機構，都係可以擊發子彈使用，已具殺傷力
    無疑。(4)末以，扣案之子彈二顆「均係口徑七．六二公釐制
    式子彈，經試射，均可擊發，認均具殺傷力」，已如前鑑定
    書所載，從而該等子彈可否適用於附表編號(十二)之槍枝，對認
    定槍彈是否具殺傷力之結果並無影響。綜上說明，本件扣案
    如附表編號(一)至編號(十二)所示之改造槍枝，業經內政部警政署
    刑事警察局以裝填適用子彈試射之方式測試其發射彈丸單位
    面積動能，或以以性能檢測法檢測結果，槍管暢通、擊垂及
    撞針功能均正常得以擊發子彈，扣案子彈部分亦均經實際試
    射，故槍枝及子彈均具殺傷力已明，被告上開所辯顯不足採
    。
  (五)被告雖另辯稱不知情扣案槍彈具有殺傷力云云。然被告於原
    審審理時供稱：「買的時候就有一枝槍管是通的、一枝不通
    ，因為不通的那一枝玩了幾次後會壞掉，所以就換掉，會通
    的槍管是為了可以讓伊拉槍機、上膛，會有聲光效果，不通
    的那一枝，子彈沒有辦法上膛，有的買來槍管是裝通的，會
    送一枝不通的，有的是裝不通的，會送一枝通的」等語（原
    審卷七七頁），足見被告在取得如附表所示之改造槍枝時，
    即知該等槍枝之槍管均為貫通，而非如同一般玩具槍般，其
    槍管內仍有阻鐵存在，輔以被告對於槍彈有濃厚興趣，收藏
    槍彈之時間更長達十餘年（原審卷九六頁、本院卷三一頁）
    ，對於槍枝、子彈之構造甚為瞭解，且於被告住處查獲之十
    二枝改造槍枝均具有殺傷力，已如前述，益徵被告並非不慎
    而偶然取得具有殺傷力之改造槍枝，其收藏之對象本即係具
    有殺傷力之槍枝、子彈甚明。被告此部分辯解，亦無可採。
    此外，復有如附表所示之改造槍枝共十二枝及口徑七．六二
    公釐之制式子彈二顆（因鑑驗擊發而喪失效用，所遺留之彈
    頭及彈殼）扣案可資佐證。本件事證明確，被告犯行洵堪認
    定，應依法論科。
四、論罪理由：
  (一)按未經許可持有槍砲、彈藥、刀械等罪，其持有之繼續，為
    行為之繼續，並非狀態之繼續，故一經持有，其犯罪即告成
    立，但其完結，須繼續至持有行為終了時為止，其間法律縱
    有變更，因其行為繼續實施至新法施行以後，即應適用新法
    ，尚無行為後法律變更之可言，不生新舊法比較適用之問題
    （最高法院八十八年度台上字第二九六八號、九十五年度台
    上字第二二五○號判決意旨參照）。本件被告初始持有上開
    改造槍枝、子彈之時間，雖在九十四年一月二十六日槍砲彈
    藥刀械管制條例修正公布施行及九十五年七月一日刑法修正
    公布施行前，然其持有行為繼續至九十六年五月十六日始被
    查獲，行為之終了既在槍砲彈藥刀械管制條例及刑法修正公
    布施行後，自無行為後法律變更可言，無庸依刑法第二條第
    一項之規定為新舊法律之比較適用。
  (二)核被告所為，其中未經許可持有附表所示槍枝部分，係犯槍
    砲彈藥刀械管制條例第八條第四項之未經許可持有可發射子
    彈具有殺傷力之改造槍枝罪；持有子彈部分，係犯同條例第
    十二條第四項之未經許可持有子彈罪。按刑事法若干犯罪行
    為態樣，本質上原具有反覆、延續實行之特徵，立法時既予
    特別歸類，定為犯罪構成要件之行為要素，則行為人基於概
    括之犯意，在密切接近之一定時、地持續實行之複次行為，
    倘依社會通念，於客觀上認為符合一個反覆、延續性之行為
    觀念者，於刑法評價上，即應僅成立一罪，學理上所稱「集
    合犯」，凡具職業性、營業性或收集性等重複特質之犯罪，
    諸如經營、從事業務、收集、販賣、製造、散布等行為概念
    者，均屬之（最高法院九十五年度臺上字第一○七九號判決
    要旨參照）。查本件被告於原審及本院審理中迭次供稱其係
    為收藏之故而陸續取得改造槍枝並持有之，參之卷附被告之
    本院前案紀錄表，被告持有上揭槍枝、子彈期間，並無涉及
    任何與違反槍砲彈藥刀械管制條例相關之案件，足徵被告所
    稱伊因嗜好而收藏槍枝、子彈一節，堪予採信。是被告先後
    多次收集改造槍枝而無故持有之行為，揆之上揭判決意旨，
    在刑法評價上，應僅成立集合犯一罪。又被告自承為裝飾而
    收藏子彈，而槍枝必須子彈始能發揮作用，二者有密切關係
    ，被告本於單一收集槍枝、子彈之犯意而犯上揭未經許可持
    有可發射子彈具有殺傷力之改造手槍及未經許可持有子彈二
    罪名，係一行為觸犯數罪名，為想像競合犯，應依刑法第五
    十五條規定，從一重未經許可持有可發射子彈具有殺傷力之
    改造手槍罪處斷。
  (三)按繼續犯之一部行為，係在另一犯罪所處有期徒刑執行完畢
    後五年以內者，仍該當於累犯加重之要件（最高法院八十六
    年度台非字第二一七號判決、九十年度台非字第七號判決參
    照）。查被告有事實欄所載論罪科刑及於九十年三月二十三
    日執行完畢之情形，有本院被告前案紀錄表在卷可憑。被告
    所犯上揭未經許可持有可發射子彈具有殺傷力之改造手槍罪
    為繼續犯（自八十二年間起至九十六年五月十六日被查獲為
    止），其繼續犯之一部行為，係在前開犯罪所處有期徒刑執
    行完畢後五年以內，依前揭說明，自屬累犯，應依法加重其
    刑。
五、原判決撤銷及科刑理由：
  (一)原審經審理結果，為被告論罪科刑之判決，固非全屬無見。
    惟查：(1)被告未經許可持有可發射子彈具有殺傷力之改造手
    槍及子彈之行為，有刑法第五十五條想像競合犯之裁判上一
    罪關係，原審未察，以該二罪間，犯意各別、行為互殊，予
    以分論併罰，適用法則自有不當；(2)原判決未依累犯論處被
    告罪刑，亦有判決不適用法則之違誤。被告仍執前詞否認犯
    行提起上訴及被告與其辯護人均請求酌量減輕其刑之請求（
    本院卷二七、四七頁），均為無理由（詳後(三)所述），惟原
    判決既有上揭之可議，自應由本院予以撤銷改判。
  (二)爰審酌槍枝、子彈之非法持有，危害人身安全及社會秩序至
    鉅，而為國法懸為厲禁，並經各類教育及傳媒宣導週知歷數
    十年，被告應無不知之理，詎猶未經許可持有槍枝、子彈，
    藐視公共規範，欠缺守法觀念，且被告持有改造槍枝之數量
    甚鉅，持有之時間亦長，兼衡其犯罪之動機、目的、手段、
    犯罪後之態度及幸未造成其他犯罪行為等一切情狀，量處如
    主文第二項所示之刑，併就罰金部分諭知易服勞役之折算標
    準，以示懲儆。
  (三)被告及其辯護人於本院並主張應有刑法第五十九條之適用，
    然刑法第五十九條酌量減輕其刑，必於犯罪之情狀，在客觀
    上足以引起一般同情，認為即予宣告法定低度刑期，猶嫌過
    重者，始有其適用。至於被告無前科，素行端正，生長歷程
    堪憫等情狀，僅可為法定刑內從輕科刑之標準，不得據為酌
    量減輕之理由（最高法院五十一年台上字第八九九號判例意
    旨參照）。本件被告未經許可，持有具殺傷力之改造手槍及
    子彈，對他人生命、身體安全及整體社會治安之危險非微，
    幸為警查獲，然惡性非輕，衡情難認有何顯可堪憫恕之情狀
    。況本院業已審酌被告犯罪之動機、目的、手段，且未曾持
    槍枝、子彈從事犯罪等一切情狀如前載，自不得據為援引刑
    法第五十九條得酌量減輕之理由，併予敘明。
  (四)扣案如附表編號(一)至編號(十二)所示之改造槍枝共十二枝，均具
    殺傷力，屬違禁物，不問屬於犯人與否，均應依刑法第三十
    八條第一項第一款之規定宣告沒收；而扣案具殺傷力之口徑
    七．六二公釐制式子彈二顆，因送請內政部警政署刑事警察
    局鑑定試射擊發而喪失效用，所遺留之彈頭及彈殼，非屬違
    禁物，又非供犯罪所用或因犯罪所得之物，自無從併予宣告
    沒收。至其餘扣案之電鑽、老虎鉗、游標尺、銼刀、鑽頭，
    彈頭、彈殼、不具殺傷力之子彈半成品等物，均非屬違禁物
    ，又非供本件犯罪所用或因犯罪所得之物，自亦無從併予宣
    告沒收，均附此說明。
據上論斷，應依刑事訴訟法第三百六十九條第一項前段、第三百
六十四條、第二百九十九條第一項前段，槍砲彈藥刀械管制條例
第八條第四項、第十二條第四項，刑法第五十五條、第十一條前
段、第四十二條第三項、第四十七條第一項、第三十八條第一項
第一款，判決如主文。
本案經檢察官王壬貴到庭執行職務。
中    華    民    國    97    年    1     月    15    日
                刑事第十八庭審判長法  官  溫耀源
                                  法  官  周政達
                                  法  官  段景榕
以上正本證明與原本無異。
如不服本判決，應於收受送達後十日內向本院提出上訴書狀，其
未敘述上訴之理由者並得於提起上訴後十日內向本院補提理由書
（均須按他造當事人之人數附繕本）。
                                  書記官  陳靜姿
中    華    民    國    97    年    1     月    15    日
附表：
┌──┬────────┬──┬─────────────┬───────┐
│編號│物品名稱        │數量│鑑定結果（均具殺傷力）    │取得時間、    │
│    │                │    │                          │地點及方式    │
├──┼────────┼──┼─────────────┼───────┤
│ (一) │仿GLOCK 廠一九型│壹枝│係改造手槍，由仿GLOCK 廠一│八十四年間某日│
│    │半自動手槍製造之│    │九型半自動手槍製造之槍枝，│，透過雜誌，以│
│    │槍枝，加裝金屬襯│    │加裝金屬襯管而成，惟彈室仍│新臺幣（下同）│
│    │管而成之改造手槍│    │為塑膠材質，經填裝適用子彈│三千元至四千元│
│    │（槍枝管制編號：│    │試射，因槍管無法承受子彈擊│之價格，向真實│
│    │00000000│    │發時之高壓，而造成槍管、滑│年籍姓名不詳之│
│    │七九號）        │    │套爆裂，惟仍測得發射彈頭單│成年人購入，雙│
│    │                │    │位面積動能為二十九．九焦耳│方並約定在某不│
│    │                │    │╱平方公分（偵卷一一四、一│詳交流道附近交│
│    │                │    │一五頁，原審卷六六頁）    │付。          │
├──┼────────┼──┼─────────────┼───────┤
│ (二) │仿BERETTA 廠八四│壹枝│係改造手槍，由仿BERETTA 廠│八十二年、八十│
│    │型半自動手槍製造│    │八四型半自動手槍製造之槍枝│三年間某日，透│
│    │之槍枝，換裝土造│    │換裝土造金屬槍管而成，擊發│過雜誌，以三千│
│    │金屬槍管而成之改│    │功能正常，經填裝適用子槍試│元至五千元不等│
│    │造手槍（槍枝管制│    │射結果，其發射彈丸單位面積│之價格，向真實│
│    │編號：一一○二○│    │動能為三十九焦耳╱平方公分│年籍姓名不詳  │
│    │三四○八○號）  │    │（偵卷一一五頁，原審卷六六│之成年人同時購│
│    │                │    │頁）。                    │入編號(二)至(四)所│
│    │                │    │                          │示之改造手槍，│
│    │                │    │                          │雙方並約定在中│
│    │                │    │                          │山高速公路新莊│
│    │                │    │                          │五股交流道出口│
│    │                │    │                          │附近交付。    │
├──┼────────┼──┼─────────────┤              │
│ (三) │仿BERETTA 廠九二│壹枝│係改造手槍，由仿BERETTA 廠│              │
│    │FS型半自動手槍製│    │九二FS型半自動手槍製造之槍│              │
│    │造之槍枝，換裝土│    │枝，換裝土造金屬槍管而成，│              │
│    │造金屬槍管而成之│    │擊發功能正常，經裝填適用子│              │
│    │改造手槍（槍枝管│    │彈試射結果，其發射彈丸單位│              │
│    │制編號：一一○二│    │面積動能為七十四．七焦耳╱│              │
│    │○三四○八一號）│    │平方公分（試射後，槍機破裂│              │
│    │                │    │）（偵卷一一五頁，原審卷六│              │
│    │                │    │六頁）。                  │              │
├──┼────────┼──┼─────────────┤              │
│ (四) │仿BERETTA 廠M9型│壹枝│係改造手槍，由仿BERETTA 廠│              │
│    │半自動手槍製造之│    │M9型半自動手槍製造之槍枝換│              │
│    │槍枝換裝土造金屬│    │裝土造金屬槍管而成，擊發功│              │
│    │槍管而成之改造手│    │能正常，經裝填適用子彈試射│              │
│    │槍（槍枝管制編號│    │結果，其發射彈丸單位面積動│              │
│    │：0000000000號）│    │能為一百二十九焦耳╱平方公│              │
│    │                │    │分（偵卷一一五頁，原審卷六│              │
│    │                │    │六頁）。                  │              │
├──┼────────┼──┼─────────────┼───────┤
│ (五) │仿COLT廠半自動手│壹枝│係改造手槍，由仿COLT廠半自│八十六年、八十│
│    │槍製造之槍枝，換│    │動手槍製造之槍枝，換裝土造│七年間某日，透│
│    │裝土造金屬槍管而│    │金屬槍管而成，擊發功能正常│過雜誌，以三千│
│    │成之改造手槍（槍│    │，可供擊發適用子彈使用，研│元至六千元不等│
│    │枝管制編號：一一│    │判具殺傷力。因內政部警政署│之價格，向真實│
│    │00000000│    │刑事警察局欠缺適用彈殼，無│年籍姓名不詳之│
│    │號）            │    │法製作適用子彈供試射（偵卷│成年人同時購入│
│    │                │    │一一五頁，原審卷六六頁）。│編號(五)、(六)所示│
│    │                │    │                          │之改造槍枝，雙│
│    │                │    │                          │方並約定在中山│
│    │                │    │                          │高速公路新莊五│
├──┼────────┼──┼─────────────┤股交流道出口附│
│ (六) │仿FN廠一九一○型│壹枝│係改造手槍，由仿FN廠一九一│近交付。      │
│    │半自動手槍製造之│    │○型半自動手槍製造之槍枝，│              │
│    │槍枝，換裝土造金│    │換裝土造金屬槍管而成，擊發│              │
│    │屬槍管而成之改造│    │功能正常，經裝填適用子彈試│              │
│    │手槍（槍枝管制編│    │射結果，其發射彈丸單位面積│              │
│    │號：一一○二○三│    │動能為三十五焦耳╱平方公分│              │
│    │四○八四號）    │    │（偵卷一一五頁，原審卷六六│              │
│    │                │    │頁）。                    │              │
├──┼────────┼──┼─────────────┼───────┤
│ (七) │仿COLT廠半自動手│壹枝│係改造手槍，由仿COLT廠半自│九十三年、九十│
│    │槍製造之槍枝（槍│    │動手槍製造之槍枝，槍管暢通│四年間某日，自│
│    │枝管制編號：一一│    │且為金屬材質，擊發功能正常│網路上，以三千│
│    │00000000│    │，經裝填適用子彈試射結果，│元之價格向真實│
│    │號）            │    │其發射彈丸單位面積動能為六│年籍姓名不詳之│
│    │                │    │十九．四焦耳╱平方公分（偵│成年人購入，雙│
│    │                │    │卷一一五頁，原審卷六六頁）│方並約定在三重│
│    │                │    │。                        │交付。        │
├──┼────────┼──┼─────────────┼───────┤
│ (八) │兩節式土造鋼管槍│壹枝│係兩節式土造鋼管槍，擊發功│九十四年、九十│
│    │（槍枝管制編號：│    │能正常，經裝填適用子彈試射│五年間某日，在│
│    │00000000│    │結果，其發射彈丸單位面積動│臺北縣板橋市環│
│    │八六號）        │    │能為一二○焦耳╱平方公分（│河路同時拾獲編│
│    │                │    │偵卷一一五頁，原審卷六六頁│號(八)至(十)之改造│
│    │                │    │）。                      │槍枝（因無法證│
├──┼────────┼──┼─────────────┤明係他人遺失之│
│ (九) │仿德林吉雙管手槍│壹枝│係改造手槍，由仿德林吉雙管│物，應認係無主│
│    │製造之槍枝，換裝│    │手槍製造之槍枝，換裝土造金│物）。        │
│    │土造金屬槍管而成│    │屬槍管而成，擊發功能正常，│              │
│    │之改造手槍（槍枝│    │經裝填適用子彈試射結果，其│              │
│    │管制編號：一一○│    │發射彈丸單位面積動能為二六│              │
│    │0000000號│    │五焦耳╱平方公分（偵卷一一│              │
│    │）              │    │五頁，原審卷六六頁）。    │              │
├──┼────────┼──┼─────────────┤              │
│ (十) │仿德林吉雙管手槍│壹枝│係改造手槍，由仿德林吉雙管│              │
│    │製造之槍枝，車通│    │手槍製造之槍枝，車通槍管內│              │
│    │槍管內阻鐵及加裝│    │阻鐵及加裝金屬襯管而成，擊│              │
│    │金屬襯管而成之改│    │發功能正常，經裝填適用子彈│              │
│    │造手槍（槍枝管制│    │試射結果，其發射彈丸單位面│              │
│    │編號：一一○二○│    │積動能為二九九焦耳╱平方公│              │
│    │三四○八九號）  │    │分（試射後槍管破裂）（偵卷│              │
│    │                │    │一一五頁，原審卷六六頁）。│              │
├──┼────────┼──┼─────────────┼───────┤
│ (十一) │仿INGRAM廠M11 型│壹枝│係改造槍枝，由仿INGRAM廠M1│八十六年間某日│
│    │衝鋒槍製造之槍枝│    │1 型衝鋒槍製造之槍枝，車通│，在臺北縣三重│
│    │，車通金屬槍管內│    │金屬槍管內阻鐵而成，擊發功│市某不知名之模│
│    │阻鐵而成之改造手│    │能正常，經裝填適用子彈試射│型店，以一千元│
│    │槍（槍枝管制編號│    │結果，其發射彈丸單位面積動│至二千元之價格│
│    │：0000000│    │能為二十四焦耳╱平方公分（│向真實年籍姓名│
│    │○九二號）      │    │試射後槍機損壞）（偵卷一一│不詳之成年人購│
│    │                │    │六頁，原審卷六六頁背面）。│入。          │
├──┼────────┼──┼─────────────┼───────┤
│ (十二) │仿國造六五式步槍│壹枝│係改造步槍，由仿國造六五式│八十三年間某日│
│    │製造之槍枝，車通│    │步槍製造之槍枝，車通金屬槍│，透過雜誌，以│
│    │金屬槍管內阻鐵而│    │管內阻鐵而成，擊發功能正常│七千元至八千元│
│    │成之改造步槍（槍│    │，經裝填適用子彈試射結果，│之價格，向真實│
│    │枝管制編號：一一│    │其發射彈丸單位面積動能為二│年籍姓名不詳之│
│    │00000000│    │一六焦耳╱平方公分（偵卷一│成年人購入。  │
│    │號）            │    │一六頁，原審卷六六頁背面）│              │
│    │                │    │。                        │              │
└──┴────────┴──┴─────────────┴───────┘
附錄：本案論罪科刑法條全文
槍砲彈藥刀械管制條例第8條
未經許可，製造、販賣或運輸鋼筆槍、瓦斯槍、麻醉槍、獵槍、
空氣槍或第4 條第1 項第1 款所定其他可發射金屬或子彈具有殺
傷力之各式槍砲者，處無期徒刑或5 年以上有期徒刑，併科新臺
幣1 千萬元以下罰金。
未經許可，轉讓、出租或出借前項所列槍枝者，處5年以上有期
徒刑，併科新臺幣1千萬元以下罰金。
意圖供自己或他人犯罪之用，而犯前二項之罪者，處無期徒刑或
7 年以上有期徒刑，併科新臺幣1 千萬元以下罰金。
未經許可，持有、寄藏或意圖販賣而陳列第1 項所列槍枝者，處
3 年以上10年以下有期徒刑，併科新臺幣700 萬元以下罰金。
第 1 項至第 3 項之未遂犯罰之。


司法院資訊處製作；財團法人民間司法改革基金會備份。
